【裁判字號】    95,交聲,15
【裁判日期】    950103
【裁判案由】    聲明異議
【裁判全文】
臺灣臺中地方法院交通事件裁定        95年度交聲字第15號
原處分機關  交通部公路總局臺中區監理所
異  議  人
即受處分人  甲○○
上列受處分人因違反道路交通管理處罰條例案件，對於交通部公
路總局臺中區監理所九十四年十二月二日所為之裁決（中監違字
第裁六○─Ｓ00000000號裁決書），聲明異議，本院裁
定如下：
    主  文
異議駁回。
    理  由
一、按汽車已領有號牌而未懸掛或不依指定位置懸掛者，處新臺
    幣三千六百元以上七千二百元以下罰鍰，並吊銷牌照。道路
    交通管理處罰條例第十二條第一項第七款定有明文，復依違
    反道路交通管理事件統一裁罰標準表規定，未逾期者，處以
    罰鍰新臺幣三千六百元，並吊銷牌照。
二、本件異議意旨略以：於九十四年九月二十日凌晨時分，異議
    人之同學駕駛異議人所有之車牌號碼ＯＣ－三八二○號自用
    小客車，不慎與人發生碰撞，撞擊部位為該自用小客車之前
    方，使前方車牌受損，嚴重變形，鎖車牌之螺絲座損壞。異
    議人因擔心車牌會鬆脫掉落，故將車牌自行拆下，放在車內
    前座。平日異議人若未懸掛車牌亦不敢駕駛該車。於九十四
    年十月十六日，異議人與同學約定在學校拿到賠償之修車費
    ，正要將車輛移往修車廠修復，適遇警方攔檢，異議人就之
    予以解釋，並提出車牌供警員觀看，惟警員未聽異議人之解
    釋，認異議人違規事實明確，要求異議人簽收罰單，異議人
    沒有辦法，先簽收罰單，事後再尋求申訴。雖車輛肇事時間
    與攔檢時間相距數日，乃因異議人於九十四年十月十六日當
    日才拿到同學所賠償之修車費。異議人與其同學均是學生，
    生活費係靠校方之獎助金及國科會助理費，轉帳日期將近，
    同學才籌出修車費給其。俟異議人收到修車費後，亦馬上將
    車移往修車廠處理，爰聲明異議云云。
三、經查：本件係臺南市警察局交通隊員警查獲受處分人甲○○
    駕駛其所有之車牌號碼ＯＣ－三八二○號自用小客車，於九
    十四年十月十六日十七時四十五分許，在臺南市○○路與大
    學路口，因汽車領有號牌而未依規定懸掛違規，並當場製開
    南市警交字第Ｓ00000000號舉發違反道路交通管理
    事件通知單舉發等情，為異議人所是認，惟辯稱：該車牌係
    因車輛碰撞事故，導致變形，因擔心該車牌掉落，故將車牌
    取下未懸掛云云。惟人民違反法律上之義務而應受行政罰之
    行為，法律無特別規定時，雖不以出於故意為必要，仍須以
    過失為其責任條件，但應受行政罰之行為，僅須違反禁止規
    定或作為義務，而不以發生損害或其危險為其要件者，推定
    為有過失，於行為人不能舉證證明自己無過失時，即應受處
    罰（司法院大法官會議釋字第二七五號解釋參照）。查本件
    受處分人既有上開違反規定之行為，縱使受處分人並非出於
    故意，惟受處分人亦自承，上開自用小客車若未懸掛車牌，
    其亦不敢行駛該車等語，足見受處分人知悉應將該車之車牌
    修繕、懸掛妥適之後始能行駛道路。揆諸前揭解釋意旨，受
    處分人既有過失，自不得以其因欲將車輛開往修車廠，作為
    免責之理由。從而，原處分機關依法裁處，並無不當之處，
    本件聲明異議為無理由，應予駁回。
四、據上論斷，應依道路交通管理處罰條例第八十七條第二項、
    道路交通案件處理辦法第十九條，裁定如主文。
中    華    民    國    95    年    1     月    3     日
                        臺灣臺中地方法院交通法庭
                                法  官  劉麗瑛
上正本證明與原本無異。
如不服本裁定，應於送達後五日內，向本院提出抗告狀。
                                書記官  游智凱
中    華    民    國    95    年    1     月    3     日


司法院資訊處製作；財團法人民間司法改革基金會備份。
